【裁判字號】    97,易,1738
【裁判日期】    980224
【裁判案由】    詐欺
【裁判全文】
臺灣臺中地方法院刑事判決              97年度易字第1738號
公  訴  人  臺灣臺中地方法院檢察署檢察官
被      告  甲○○
上列被告因詐欺案件，經檢察官提起公訴（96年度偵緝字第2846
號），本院判決如下：
    主    文
甲○○犯詐欺取財罪，處有期徒刑肆月，如易科罰金，以銀元
佰元即新臺幣玖佰元折算壹日，減為有期徒刑貳月，如易科罰金
，以銀元佰元即新臺幣玖佰元折算壹日。緩刑貳年。
    犯罪事實
一、甲○○為隆運物流股份有限公司（下稱隆運公司，設於臺中
    市○區○○○路240號1樓）之代表人，明知隆運公司經營不
    善，積欠民間借貸款項至少新台幣（下同）300萬元，業無
    繼續營運及償還債務之能力；且甲○○於94年12月16日委託
    臺中市之雄獅旅行社，向長榮航空股份有限公司（下稱長榮
    航空公司）訂位並開立前往大陸地區之機票（訂位代號：CB
    3AQM，票號為000- 0000-000000號），意欲放棄隆運公司之
    營運，並預計於94年12月19日遷往大陸地區發展，已無清償
    隆運公司債務之意願，竟仍基於意圖為自己不法所有之犯意
    ，在出境前之94年12月16日，向往來交易廠商柒賢企業有限
    公司（下稱柒賢公司）代表人丙○○佯稱欲向銀行辦理票貼
    借款需用客票，藉此與丙○○商量，聲稱以換票之方式，先
    由丙○○開立面額為20萬元、發票人為柒賢公司、付款人為
    新光銀行公益簡易型分行、發票日為94年12月25日、票號為
    SKB0000000號、帳號：00000000-0之支票1紙予甲○○，再
    由甲○○開立面額20萬元、發票人為隆運公司、付款人為台
    新國際商業銀行（下稱台新銀行）南屯分行、發票日為94年
    12月22日、票號為BV0000000號、帳號為000000000號之支票
    1紙，交予丙○○收執，且佯稱因其簽發之票期在前，柒賢
    公司實無任何風險也無須實際付款云云，致使柒賢公司代表
    人丙○○不疑有他，陷於錯誤而開立上揭票據。甲○○於取
    得上開柒賢公司簽發之支票後，未至銀行辦理票貼程序，而
    於不詳時間、不詳地點，將上開支票交付予經營地下錢莊、
    姓名年籍不詳之債權人，以抵償其債務。嗣自94年12月19日
    起，甲○○為負責人名義所簽發之隆運公司支票，均陸續跳
    票而遭銀行拒絕往來，隆運公司並自翌日起無預警停業。乃
    甲○○不思解決債務，仍依照原先計畫，於94年12月19日，
    搭乘長榮航空公司BR857號班機，出境至大陸地區工作（後
    直至96年9月11日始再入境臺灣）。柒賢公司於94年12月20
    日發現隆運公司物流及快遞服務突然全部停止，所持隆運公
    司簽發之支票至94年12月22日亦遭退票，始知受騙。然柒賢
    公司為保持公司信用，仍讓上開柒賢公司已簽發之支票兌現
    。致使柒賢公司受有20萬元之財物損失。
二、案經柒賢公司訴由臺灣臺中地方法院檢察署檢察官偵查起訴
    。
    理    由
壹、有罪部分﹕
一、訊據被告甲○○矢口否認有何前開詐欺取財之犯行，辯稱：
    伊向告訴人柒賢公司借錢一定會還告訴人，只是沒有告訴告
    訴人錢要如何用，而伊向告訴人換票時並不是決定要先用來
    清償地下錢莊的債務，是借來作為整合運用，時間太久，伊
    已經忘記當時是打算怎麼用，且因為剛好地下錢莊要來收利
    息，所以伊就先把票轉給地下錢莊；伊當時有向日盛國際商
    業銀行大里分行（下稱日盛銀行大里分行）申請辦理信用貸
    款300萬元，該分行業務襄理表示可以貸到300萬元，一直到
    94年12月16日下午該業務襄理才通知伊貸款無法通過，故伊
    才於當日下午6時許左右向雄獅旅行社訂購到大陸之機票，
    伊於向告訴人借貸支票時並無詐欺之故意云云。經查：
  (一)證人丙○○於98年2月3日在本院審理時具結證稱﹕「（檢察
    官問﹕被告當時（按指94年12月初）有無告知你，他在外面
    積欠民間貸款已達300萬元？）沒有。... （檢察官問：被
    告有無告訴你20萬元是要拿去還給地下錢莊？）沒有。（檢
    察官問：被告當時有無告訴你，他有積欠地下錢莊款項？）
    沒有。（檢察官問：被告當時有無告知你，他已經打算要前
    往大陸？）沒有。（審判長問﹕94年12月16日之後到你提出
    告訴的這中間，被告有無與你聯絡過？）沒有。（審判長問
    ：對於被告跟你換票的20萬元部分，如果當時你知道被告是
    要拿來清償地下錢莊的債務，是否會同意與被告換票？）應
    該不會。（審判長問：被告當時跟你說換票的原因是要與銀
    行做票貼否？）是的，被告是說要跟銀行做票貼要軋票，要
    拿我的支票去銀行換現金存到被告的甲存帳戶裡面，以支付
    客戶的貨款」等語（參照本院卷第40頁反面至第41頁反面）
    。
  (二)又被告於94年12月16日委託臺中市之雄獅旅行社向長榮航空
    公司訂位並開立前往大陸地區之機票（訂位代號：CB3AQM，
    票號為000-0000-000000號），並於94年12月19日出境，而
    直於96年9月11日始再入境本國之事實，則有長榮公司96年
    12 月10日長航法字第20074110號之覆函、及被告之入出境
    資訊各1份在卷可稽。
  (三)此外，復有上開支票影本2紙、及記載被告隆運公司自94年
    12月19日開始退票等之支票帳戶退票紀錄1份附卷可按。且
    被告並自承其並未將向地下錢莊借錢之事告知他人（見本院
    卷第42頁反面），及其是將向柒賢公司所借之票用以清償對
    地下錢莊之欠款（見本院卷第44頁）等情。
  (四)依上事證，足認被告係向告訴人代表人丙○○隱瞞其積欠民
    間貸款已達300萬元及其向地下錢莊借貸之經濟狀況實情，
    向丙○○佯稱欲向銀行辦理票貼借款需用客票，致使告訴人
    陷於錯誤，以換票之方式，而由丙○○於94年12月16日交付
    上開告訴人簽發之20萬元支票予被告；被告於取得告訴人之
    該20萬元支票後即將之交付地下錢莊，並依其原定計劃於94
    年12月19日飛往大陸，被告經營之隆運公司及快遞服務並突
    然自94年12月20日全部停止營運；而隆運公司簽發之支票自
    94年12月19日即開始大量退票，被告交付丙○○之隆運公司
    20萬元支票亦於94年12月22日遭退票；又被告於94年12月19
    日出境後，直至96年9月11日始再入境，期間均未與告訴人
    有任何聯繫。按果若被告於向告訴人借票之始即有意還款，
    何需向告訴人隱瞞及佯稱上情，及於取得告訴人之支票3日
    後即前往大陸，其後近2年之內均未與告訴人為任何聯繫？
  (五)又被告雖辯稱其當時曾向日盛銀行大里分行申辦貸款，該分
    行業務襄理原表示可以貸到300萬元，一直到94年12月16日
    下午才通知伊貸款無法通過云云。惟經臺灣臺中地方法院檢
    察署函詢日盛銀行大里分行，被告所經營之隆運公司曾否於
    94年間申請辦理信用貸款或其他項目貸款，及如曾申辦但未
    通過，請該銀行說明未予核貸之原因等事項；而日盛銀行函
    覆稱，隆運公司僅於92年間辦理汽車貸款，及於94年間清償
    ，並未提及隆運公司有於94年間申請任何信用貸款；此有臺
    灣臺中地方法院檢察署97年1月22日中檢輝息96偵緝2846字
    第40292號函及日盛銀行97年3月31日日銀字第09720015500
    號函附卷可按。是被告之辯解，尚難採信。
  (六)綜上所述，本件事證明確，被告犯行堪以認定。
二、核被告所為，係犯刑法第339條第1項之詐欺取財罪。爰審酌
    被告前無不良刑案紀錄，素行尚佳；本件詐騙之金額為20萬
    元，金額尚非鉅大；且被告於本件起訴後業與告訴人達成和
    解，賠償告訴人損失，並獲得告訴人之諒解，業據告訴人代
    表人丙○○於本院審理時陳明在卷，被告犯後態度良好等一
    切情狀，量處如主文所示之刑，並諭知易科罰金之折算標準
    。關於易科罰金之折算標準，查於被告行為後，刑法第41條
    業已修正，於95年7月1日施行。依修正前刑法第41條第1項
    前段規定「犯最重本刑為五年以下有期徒刑以下之刑之罪，
    而受六個月以下有期徒刑或拘役之宣告，因身體、教育、職
    業、家庭之關係或其他正當事由，執行顯有困難者，得以（
    銀元）一元以上三元以下折算一日，易科罰金」，修正前罰
    金罰鍰提高標準條例第2條前段（現已刪除）規定「依刑法
    第41條易科罰金... 者，就其原定數額提高為一百倍折算一
    日」，及現行法規所定貨幣單位折算新臺幣條例第2條規定
    「現行法規所定金額之貨幣單位為圓、銀元、元者，以新臺
    幣元之三倍折算之」，則被告行為時之易科罰金折算標準，
    應以銀元一百元、二百元、三百元即新臺幣三百元、六百元
    、九百元折算一日。而修正後之刑法第41條第1項前段則規
    定「犯最重本刑為五年以下有期徒刑以下之刑之罪，而受六
    個月以下有期徒刑或拘役之宣告者，得以新臺幣一千元、二
    千元或三千元折算一日，易科罰金」。比較修正前後規定，
    以修正前刑法第41條之規定較有利於行為人，則應依刑法第
    2條第1項前段，適用被告行為時之修正前刑法第41條之規定
    ，定易科罰金之折算標準。
三、復查被告犯罪之時間，係於96年4月24日以前，合於中華民
    國九十六年罪犯減刑條例第2條第1項規定之基準日之前，所
    宣告之刑又未逾有期徒刑1年6月，不在該減刑條例第3條第1
    項所定排除減刑之列；又被告係於96年4月14日經臺灣臺中
    地方法院檢察署通緝，並於96年9月11日自動歸案接受偵查
    、審判（見偵緝字卷第8頁），不符該減刑條例第5條不得減
    刑之條件，仍應依該減刑條例第2條第1項第3款、第7條之規
    定，減其宣告刑2分之1，並依該減刑條例第9條及修正前刑
    法第41條第1項前段之規定，諭知易科罰金之折算標準。
四、末查被告未曾因故意犯罪受有期徒刑以上刑之宣告，有臺灣
    高等法院被告前案紀錄表1份在卷可稽，其經此偵審教訓，
    當能知所警惕，信無再犯之虞，本院考量被告事後雖否認其
    犯行，惟其於本院到庭應訊時，言談態度平和和善，且被告
    業與告訴人達成和解，且獲得告訴人之原諒，認所宣告之刑
    ，以暫不執行為適當，爰依刑法第74條第1項第1款之規定，
    併予宣告緩刑2年，用啟自新（按最高法院95年5月23日刑事
    庭第8次會議決議，犯罪在新法施行前，新法施行後，緩刑
    之宣告，應適用新法第74條之規定）。
貳、不另為無罪諭知部分﹕
一、公訴意旨另以：被告為隆運公司之代表人，明知隆運公司經
    營不善，積欠民間借貸款項至少300萬元，業無繼續營運及
    償還債務之能力，竟基於意圖為自己或第三人不法所有之概
    括犯意，於94年12月9日，向往來交易廠商柒賢公司代表人
    丙○○佯稱：因所持票據兌現前，需短期週轉資金，請柒賢
    公司預先支付132,000元之運費予隆運公司，再扣抵日後所
    產生之運費費用云云。致丙○○因而陷於錯誤，於當日開立
    以新光銀行公益簡易型分行為付款人、柒賢公司為發票人、
    帳號：00000000-0、發票日：95年3月8日、票號：SKB00000
    00號、面額13萬2000元之支票1紙予被告收執，被告遂將上
    開支票存入隆運公司設在台新國際商業銀行南屯分行之活期
    帳戶00000000000000帳號內，並於發票日即95年3月8日兌現
    完畢。因認被告就此亦涉犯刑法第339條第1項之詐欺取財罪
    嫌。
二、按犯罪事實應依證據認定之，無證據不得認定犯罪事實；不
    能證明被告犯罪或其行為不罰者，應諭知無罪之判決，刑事
    訴訟法第154條第2項、第301條第1項分別定有明文。而刑事
    訴訟法上所謂認定犯罪事實之證據，係指足以認定被告確有
    犯罪行為之積極證據而言，該項證據自須適合於被告犯罪事
    實之認定，始得採為斷罪資料，最高法院29年上字第3105號
    著有判例。又認定犯罪事實所憑之證據，無論係直接證據或
    間接證據，其為訴訟上之證明，須於通常一般之人均不致有
    所懷疑，而得確信其為真實之程度者，始得據為有罪之認定
    ，倘其證明尚未達到此一程度，而有合理之懷疑存在，復無
    其他調查途徑可尋，法院即應為無罪之判決，最高法院76年
    台上字第4986號著有判例。
三、公訴人認被告涉有上開詐欺取財之犯行，無非係以：告訴人
    於偵查中之指訴、上開支票影本1紙、柒賢公司支票收訖簽
    回單1紙、台新銀行96年3月22日台新作文字第9603800號函
    覆資料（含隆運公司設在台新銀行南屯分行之活期帳戶0000
    0000000000帳號存提明細）1份，資為論據。
四、訊據被告堅決否認有何前開詐欺取財之犯行，辯稱：伊開設
    之隆運公司與告訴人向有生意往來，該支票是預付運費，伊
    因走的時候較匆忙，不知有無扣完，伊沒有詐欺之意思等語
    。經查：上開支票影本、柒賢公司支票收訖簽回單、及台新
    銀行函覆資料，固可證明被告收受告訴人開立之金額為
    132,000元之支票1紙，並於票載發票日即95年3月8日存入隆
    運公司之台新銀行活期帳戶內之事實。然依據證人丙○○於
    98年2月3日在本院審理時具結證稱：「（檢察官問﹕被告當
    時有無告知你，被告有相當多的票款即將要兌現，但是帳戶
    內沒有足夠的金錢？）被告有告訴我有票款要兌現，手頭現
    金不夠。而且運費原本就是要支付給被告，只是提前支付給
    被告。（檢察官問﹕被告當時有無告知你，他在外面積欠民
    間貸款已達300萬元？）沒有。（檢察官問﹕被告沒有告知
    你他在外積欠高額債務，對於你當時決定預先支付運費給被
    告，是否有影響？）如果事先知道被告有困難的話，我應該
    是會同意預支該筆運費給被告，因為我也希望被告可以繼續
    經營下去，因為我們雙方往來配合的還不錯。（檢察官問﹕
    在96年11月6日曾經提供運費實際扣抵明細給地檢署，
    74,445元的運費是在何時發生？）是在94年12月9日之前發
    生的」等語（見本院卷第40頁背面至第41頁），可知被告確
    有向告訴人代表人丙○○表示手頭現金不夠而請求告訴人預
    付貨款，及系爭支票確係作為告訴人對隆運公司預付貨款之
    用，且告訴人與隆運公司之間本已有貨款之存在，是雖最後
    因隆運公司停止營運致該預付貨款之金額尚未扣抵完畢，尚
    難據此即認被告於預支貨款之始即向告訴人施用詐術及有詐
    欺之犯意。是以，依據現有事證，尚難認定被告有何詐欺之
    犯行，本院原應就此部分另為無罪之諭知，惟因檢察官認此
    部分與前開起訴經論罪科刑部分有連續犯之裁判上一罪關係
    ，爰不另為無罪之諭知，併此敘明。
據上論斷，應依刑事訴訟法第299條第1項前段，刑法第2條第1項
前段、第339條第1項、第74條第1項第1款、修正前刑法第41條第
1項前段，刑法施行法第1條之1第1項、第2項前段，修正前罰金
罰鍰提高標準條例第2條，現行法規所定貨幣單位折算新臺幣條
例第2條，中華民國九十六年罪犯減刑條例第2條第1項第3款、第
7條、第9條，判決如主文。
本案經檢察官乙○○到庭執行職務。
中    華    民    國    98    年     2    月    24    日
            刑事第十五庭  審判長法  官  巫淑芳
                                法  官  劉麗瑛
                                法  官  戴嘉慧
上正本證明與原本無異。
如不服本判決，應於收受送達後10日內向本院提出上訴書狀（應
敘述具體理由並附繕本）。
上訴書狀如未敘述理由，應於上訴期間屆滿後20日內補提理由書
於本院。
告訴人或被害人對於判決如有不服具備理由請求檢察官上訴者，
其上訴期間之計算係以檢察官收受判決正本之日期為準。
                                書記官  劉晴芬
中    華    民    國    98    年     2    月    24    日
【附錄本案論罪科刑法條】
《中華民國刑法第339條（普通詐欺罪）》
意圖為自己或第三人不法之所有，以詐術使人將本人或第三人之
物交付者，處5年以下有期徒刑、拘役或科或併科1千元以下罰金
。
以前項方法得財產上不法之利益或使第三人得之者，亦同。
前二項之未遂犯罰之。


司法院資訊處製作；財團法人民間司法改革基金會備份。
